【裁判字號】    97,簡上,193
【裁判日期】    971203
【裁判案由】    侵權行為損害賠償
【裁判全文】
臺灣板橋地方法院民事判決             97年度簡上字第193號
上  訴  人  乙○○
被 上 訴人  甲○○
上列當事人間請求侵權行為損害賠償事件，上訴人對於中華民國
97年6 月13日臺灣板橋地方法院板橋簡易庭97年度重簡字第1378
號第一審判決提起上訴，經本院於97年11月19日言詞辯論終結，
判決如下：
    主  文
原判決除確定部分外，關於命上訴人給付超過新台幣陸萬捌仟零
陸拾肆元部分，及該部分假執行之宣告，暨除確定部分外訴訟費
用之裁判均廢棄。
上開廢棄部分，被上訴人在第一審簡易之訴駁回。
第一審訴訟費用（除確定部分外）由上訴人負擔五分之一、餘由
被上訴人負擔，第二審訴訟費用由被上訴人五分之三，餘由上訴
人負擔。
    事實及理由
一、被上訴人主張：上訴人於民國96年6 月26日下午3 時15 分
    許，駕駛車牌號碼3G-5187 號自用小貨車，沿臺北縣新莊市
    ○○路32巷由西往東行經與新樹路之交岔路口，欲左轉進入
    新樹路之幹道時，本應注意車前狀況，隨時採取必要之安全
    措施，且注意汽車行駛至設有閃光紅燈之交岔路口時，應減
    速接近，先停止於交岔路口前，讓幹道車優先通行後認為安
    全時，方得續行，且依當時天候晴、日間自然光線、路面乾
    燥無缺陷、無障礙物、視距良好，依上訴人之智識程度，並
    無不能注意之情事，竟疏未注意，即貿然左轉，適有被上訴
    人騎乘車牌號碼VLC-755 號輕型機車，由臺北縣新莊市○○
    路往樹林方向行駛至上開路口，遭上訴人所駕駛之自小貨車
    車頭撞擊被上訴人之機車，致被上訴人人、車倒地，受有腦
    震盪、頭皮裂傷、頸部扭傷等傷害。被上訴人受傷支出醫療
    費用新台幣（下同）7,231 元、減少工作損失64,000元、就
    醫交通費1,120 元及請求精神慰撫金30萬元，總計372,351
    元，爰依侵權行為之法律關係，請求上訴人賠償上開金額及
    自起訴狀繕本送達翌日起至清償日止，按年息5%計算之法定
    遲延利息等語。原審判命上訴人應給付被上訴人醫療費用
    6,927 元、減少工作損失64,000元、就醫交通費1,120 元及
    精神慰撫金8 萬元，合計152,047 元。上訴人就僅就原審所
    判命給付被上訴人減少工作損失及精神慰撫金部分聲明不服
    ，提起上訴，其餘部分（即醫療費用6,927 元及就醫交通費
    1,120 元，合計8,047 元）則未上訴，業經確定。被上訴人
    並為答辯聲明：駁回上訴。
二、上訴人則以：事發後上訴人始終表示願意和解，多次請被上
    訴人提出薪資證明單等相關單據以向保險公司申請理賠之用
    ，惟被上訴人始終無法提出，致未能向保險公司申請此部分
    理賠，直至原審時始提出，則被上訴人是否確有工作而受有
    損失、及其所提薪資證明是否真正，恐有疑問，被上訴人自
    應舉證證明。事發當日上訴人等待被上訴人縫合傷口手術時
    間僅1 、2 小時，並非長達6 小時，則依其傷勢是否無法工
    作期間長達2 個月，顯非無疑。又事發後上訴人多次前往探
    視，主動請被上訴人提供相關單據以辦理保險理賠，且上訴
    人經濟狀況拮据，收入微薄，家計負擔沉重，原審判命給付
    8 萬元精神慰撫金實屬過高等語，資為抗辯。上訴人僅就原
    審所判命給付被上訴人減少工作損失及精神慰撫金部分聲明
    不服提起上訴，其餘部分則未上訴，業經確定。上訴人並為
    上訴聲明：(一)原判決就判命上訴人給付超過8,047 元部分廢
    棄。(二)上開廢棄部分駁回被上訴人在第一審之訴。
三、兩造不爭執事項：
    上訴人於96年6 月26日下午3 時15分許，駕駛車牌號碼3G-5
    187 號自用小貨車，沿臺北縣新莊市○○路32巷由西往東行
    經與新樹路之交岔路口，欲左轉進入新樹路之幹道時，與被
    上訴人所騎乘車牌號碼VLC-755 號輕型機車，由臺北縣新莊
    市○○路往樹林方向行駛至上開路口，遭上訴人所駕駛之自
    小貨車車頭撞擊被上訴人之機車，致被上訴人人、車倒地，
    受有腦震盪、頭皮裂傷、頸部扭傷等傷害。
四、兩造爭執事項要點：
  (一)被上訴人就系爭交通事故之發生，是否與有過失？
  (二)被上訴人事發當時是否有工作？其無法工作之期間為多久？
    倘被上訴人受有無法工作期間之薪資損失，其金額應為若干
    ？
  (三)被上訴人請求精神慰撫金是否過高？
五、查，被上訴人主張於前開時、地遭上訴人過失傷害之事實，
    業據被上訴人於警詢、偵查中指訴在卷，及上訴人於警詢、
    偵查中之供述，復有道路交通事故現場圖1 紙、道路交通事
    故調查報告表(一)(二)1 份、現場及車損照片12張、行政院衛生
    署臺北醫院診斷證明書1 紙附於台灣板橋地方法院檢察署96
    年度偵字第22582 號偵查案卷內，經本院調取查閱屬實。而
    上訴人所涉刑事責任部分，經臺灣板橋地方法院檢察署檢察
    官提起公訴後，經本院刑事庭以96年度交簡字第2444號刑事
    判決罪刑在案。上訴人雖辯稱：當時行經交岔路口時，曾停
    車察看左方並無來車，始重新發動車輛，當時車速極低，被
    上訴人亦與有過失云云。惟查：
  (一)上訴人駕駛車輛左轉駛入新樹路前，並未煞停之事實，業據
    被上訴人於警詢、偵查中指述明確，核與上訴人96年6 月26
    日警詢時自稱：「當時我沿新樹路32巷左轉往中正路方向，
    我剛出巷口不到1 公尺，打方向燈準備左轉時，就有一輛機
    車與我發生碰撞…。」之情節相符，足認上訴人事後改稱：
    伊有先停車查看左方來車後才左轉云云，洵屬卸責之詞，無
    足採信。
  (二)又按，閃光紅燈表示「停車再開」，車輛應減速接近，先停
    止於交岔路口前，讓幹道車優先通行後，認為安全時，方得
    續行，道路交通標誌標線號誌設置規則第211 條第1 項定有
    明文。查臺北縣新莊市○○路32巷與新樹路之交岔路口上，
    上訴人行車方向設有閃光紅燈乙節，此有道路交通事故現場
    圖記載明確，是以上訴人行經該處時，自應先停止於交岔路
    口前，讓幹道車優先通行後、認為安全時，方得續行。而當
    時天候晴、日間自然光線、路面乾燥無缺陷、無障礙物、視
    距良好，有道路交通事故調查報告表1 份附卷可參，惟上訴
    人竟疏未注意，未禮讓行駛於幹道之被上訴人先行，即貿然
    左轉，因此致被上訴人受有如前所述之傷勢，上訴人之駕車
    行為顯有過失，且其過失與被上訴人所受傷害間，具有相當
    因果關係甚明。上訴人抗辯：伊無過失、被上訴人與有過失
    云云，並無證據以實其說，本院綜上事證，認被上訴人之過
    失傷害行為已構成民事上侵權行為甚明。
六、按因故意或過失，不法侵害他人之權利者，負損害賠償責任
    ，民法第184 條第1 項前段定有明文。本件被上訴人主張其
    自96年6 月26日發生系爭交通事故後，因受傷無法工作達2
    個月，其月薪為32,000元，故受有無法工作期間之薪資損失
    64,000元等語，為上訴人否認。查，被上訴人雖於原審提出
    由鄭淑惠於96年12月5 日所出具之薪資證明書1 紙為憑（見
    本院96交簡附民153 號卷第13頁），然為上訴人所否認。經
    證人即被上訴人之弟媳鄭淑惠於本院到庭證稱：上開薪資證
    明書是伊所出具的，但實際非伊僱用被上訴人，而係伊先生
    廖鴻章（按：即被上訴人之弟）及伊先生的哥哥廖松祺（按
    ：即被上訴人之兄）僱用被上訴人，工作內容為負責照顧伊
    公公、婆婆，也就是被上訴人的父母，還負責煮二餐到三餐
    ，及打掃公婆家暨帶伊婆婆就醫；從96年1 月開始到97年農
    曆過年前為止，一個月給被上訴人32,000元，該金額是包含
    菜錢，付給被上訴人的薪資有時是伊先出，有時候是伊大伯
    廖松祺先出，然後伊等雙方私下再彙算，原則上各付一半，
    每月月初付被上訴人錢，沒有做帳，也沒有薪資單等語，此
    有本院97年9 月30日準備程序筆錄在卷可稽。是依證人鄭淑
    惠上開證言，被上訴人之兄弟雖每月給付被上訴人32,000元
    ，然其中係包括支付被上訴人父、母之膳食費等雜支，自無
    從認為全部均屬支付予被上訴人之薪資，是應以行政院發布
    之基本工資即每月17,280元為計算依據，始為公允，故日薪
    則為576 元（即17,280÷30）。另本院向被上訴人所就醫之
    行政院衛生署台北醫院函查被上訴人之傷勢約需休養多久始
    得再從事家事管理工作乙節，經該院函覆表示：被上訴人自
    受傷日起兩週內不宜劇烈運動或過度疲勞等語，此有行政院
    衛生署台北醫院97年9 月9 日北醫歷字第0970008070號函1
    件存卷足徵（見本院卷第52頁）。是被上訴人主張其長達2
    個月無法工作等語，尚非足採。因此，被上訴人依上開規定
    得請求受傷期間無法工作之薪資損失金額應為8,064 元（即
    576 ×14）。
六、次按不法侵害他人之身體、健康、名譽、自由、信用、隱私
    、貞操，或不法侵害其他人格法益而情節重大者，被害人雖
    非財產上之損害，亦得請求賠償相當之金額。民法第195 條
    第1 項前段著有規定。本件被上訴人因上訴人之過失行為，
    致身體受有腦震盪、頭皮裂傷、頸部扭傷之傷害，精神上自
    受有相當程度之痛苦，其依上揭規定，請求上訴人賠償非財
    產上損害，洵為有據。本院審酌被上訴人為高中畢業，名下
    有位於新莊市之不動產，現從事打掃工作，月薪8,000 元；
    上訴人國小畢業，名下有位於永和市之不動產，從事雜貨店
    經營，月入3 萬元左右，有小貨車及機車各1 輛（見本院97
    年9 月4 日準備程序筆錄及卷附之兩造稅務電子閘門財產所
    得調件明細表2 份）；被上訴人所受傷勢，依行政院衛生署
    台北醫院出具之診斷證明書係記載：「96年6 /26 急診接受
    縫合手術，『留觀』超過6 小時，6/27日入院，7/1 出院。
    7/ 3、7/6 、7/13、7/20門診。」，顯係急診當日縫合後留
    院觀察超過6 小時，而非原審所誤認之手術時間達6 小時，
    暨被上訴人精神痛苦之程度、上訴人過失情節及程度等一切
    情狀，認被上訴人所請求精神慰撫金30萬元，實屬過高，應
    以6 萬元為允適。逾此金額之請求，即非正當。
七、綜上所述，除原審已確定部分外，被上訴人本於侵權行為法
    律關係，請求上訴人給付無法工作期間之薪資損失64,000元
    及精神慰撫金30萬元，合計364,000 元及法定遲延利息，就
    68,064元本金（即無法工作期間之薪資損失8,064 元及精神
    慰撫金60,000元）及法定遲延利息之請求部分，為有理由，
    應予准許，逾此範圍之請求，則無理由，應予駁回。原審就
    超過上開應准許部分，為上訴人敗訴之判決，並依職權為假
    執行之宣告，自有未洽。上訴意旨就此部分指摘原判決不當
    ，求予廢棄改判，為有理由。至於上開應准許部分，原審判
    命上訴人給付，並依職權為假執行之宣告，核無違誤，上訴
    意旨，就此部分，仍執陳詞，指摘原判決不當，求予廢棄，
    為無理由，應駁回其上訴。
八、因本案事證已臻明確，兩造其餘主張陳述及所提之證據，經
    審酌後認於本判決結果不生影響，爰不一一論述，附此敘明
    。
九、據上論結，本件上訴為一部有理由，一部無理由，依民事訴
    訟法第436條之1第3項、第450條、第449條第1項、第79條，
    判決如主文。
中    華    民    國    97    年    12    月    3     日
                  民事第一庭    審判長法  官  李世貴
                                      法  官  黃信滿
                                      法  官  陳翠琪
以上正本證明與原本無異
本判決不得上訴
中    華    民    國    97    年    12    月    4     日
                                      書記官  李瑞芝


司法院資訊處製作；財團法人民間司法改革基金會備份。
